臺灣臺北地方法院刑事判決　　　　　　 96年度簡上字第235號
公　訴　人　臺灣臺北地方法院檢察署檢察官
上　訴　人
即　被　告　丁○○
上列上訴人即被告因傷害案件，不服本院臺北簡易庭九十六年度
簡字第一四三四號中華民國九十六年五月二十八日第一審簡易判
決（聲請簡易處刑案號：九十六年度偵字第四四０七號），提起
上訴，本院管轄第二審之合議庭判決如下︰
    主  文
原判決撤銷。
丁○○共同傷害人之身體，處有期徒刑陸月，如易科罰金，以新
臺幣貳仟元折算壹日，減為有期徒刑參月，如易科罰金，以新臺
幣貳仟元折算壹日。
    事  實
一、丁○○於民國九十六年一月五日中午十二時三十一分許，在
    臺北市中正區○○○路○段一一二號前，因機車停放問題與
    乙○○（另經檢察官為不起訴處分）發生爭執，竟基於傷害
    人身體之犯意，持安全帽（未扣案）接續毆打乙○○頭部及
    身體等處十餘下，復與二名真實姓名年籍不詳之成年男子，
    共同基於傷害之犯意聯絡，接續徒手毆打乙○○頭部及身體
    等處，致乙○○受有左顴骨及左眼挫傷併皮下血腫、左眉撕
    裂傷、左上臂外側挫傷及腦震盪等傷害。
二、案經乙○○訴由臺北市政府警察局中正第一分局報請臺灣臺
    北地方法院檢察署檢察官聲請簡易判決處刑。
    理  由
一、訊據被告丁○○固不否認於上開時地持安全帽接續毆打告訴
    人乙○○頭部及身體等處十餘下，惟矢口否認涉有傷害犯行
    ，辯稱：伊患有右股骨缺血性壞死疾病，當時係因告訴人先
    以言語辱罵並作勢推打伊，伊恐受到撞擊或推擠，故本能舉
    起手上之安全帽阻擋告訴人之攻擊，伊在拉扯間一時重心不
    穩，才會不慎傷害告訴人，並非故意傷害告訴人，亦無其他
    共犯參與，原審事實認定有誤，且量刑過重，應予撤銷改判
    輕刑云云。經查：
  (一)被告於上揭時地持安全帽接續毆打告訴人頭部及身體等處十
    餘下之犯行，業據被告於警詢、偵查及本院審理中均坦承不
    諱，並經告訴人於警詢及偵查中均指訴綦詳，復經目擊證人
    詹雅婷、丙○○於偵查中結證屬實，且有國立臺灣大學醫學
    院附設醫院診斷證明書二紙存卷可參（見偵查卷第二一、二
    二頁）。另被告患有右股骨頭缺血性壞死等情，亦有國立臺
    灣大學醫學院附設醫院診斷證明書一件在卷可稽（見本院卷
    第十一頁）。
  (二)告訴人於警詢中指稱：渠因機車停放糾紛與被告發生爭執，
    被告即拿起行動電話叫三名友人到臺北市○○○路○段一一
    二號遠東國際商業銀行門口，被告在三名友人未出現前，即
    拿安全帽從渠頭部打了大約十下左右，打完之後，三名友人
    便一起用手腳毆打渠，最後渠趕緊躲進銀行等語（見偵查卷
    第八頁）；並於偵查中結證稱：當時渠在銀行一樓與警衛聊
    天，被告要外出，為了將機車牽出，挪動渠的機車，渠請被
    告將機車挪回原位，被告不肯，並辱罵渠，又打電話找人下
    來，接著從大樓出現三、四人，渠將機車挪回去，一轉頭即
    遭被告持安全帽毆打頭部，另外下來的人也有人空手打渠頭
    部，約三人一起攻擊，渠倒在地上等語（見偵查卷第四三頁
    ）。而目擊證人詹雅婷於偵查中結證稱：當天中午伊下樓轉
    帳，一出門口看到有人被打流血，當天大約有三人在打伊同
    事即告訴人，一人動手，其他的人圍著他，渠下去時看到那
    人用拳頭毆打告訴人臉部，渠暫時離開回來時看到那人用安
    全帽毆打告訴人頭部，告訴人被打到蹲下去等語（見偵查卷
    第三四、三五頁）。另目擊證人丙○○於偵查中亦結證稱：
    當時其與告訴人在聊天，後來告訴人因停車問題找被告理論
    ，被告就動手打告訴人，剛開始其有去拉，但被告不理會等
    語（見偵查卷第三五頁）。顯見除被告之外，並無其他證人
    之證詞或證據可證告訴人有先出言辱罵或推打被告之行為，
    被告辯稱當時告訴人先出言辱罵並作勢推打，伊才動手阻擋
    云云，洵非可採。再者，依據告訴人、證人詹雅婷、丙○○
    於偵查中之證詞，可知當時除被告持安全帽毆打告訴人外，
    其後另有二名成年男子共同徒手毆打告訴人。雖被告於本院
    審理中聲請傳喚證人丙○○、及同事甲○○作證，然證人丙○○於本院審理中結證稱：渠有看到被告與告訴人兩人打架
    ，渠走過去將被告推開，但拉不開，渠就離開，渠有看到被
    告在揮時，手上持安全帽，沒有注意到被告旁邊是否有其他
    人在（見本院卷第四二頁）；另證人甲○○於本院審理中結
    證稱：就是被告與告訴人在拉扯而已，旁邊很多人在看，但
    沒有打告訴人，不過伊沒有從頭到尾在場，伊下去的時候看
    到一群人圍在那邊，然後伊同事就去把被告即告訴人拉開，
    還有其他路人幫忙，到場時沒有看到安全帽，應該已經告一
    段落等語（見本院卷第四二頁背面）。顯見證人丙○○及甲○○於本院審理中之證詞，恐因時間已久，記憶模糊，或僅
    看到事發片段，而均無法為有利於被告之證明，故被告辯稱
    僅有其一人毆打告訴人，並無其他二名共犯云云，亦非可採
    。又被告身高一百七十五公分，體重八十九公斤，身材壯碩
    ，告訴人身高一百七十公分，體重五十公斤，身形瘦弱，此
    經被告即告訴人於原審訊問中陳述在卷（見原審卷第十頁背
    面、十一頁）。而證人丙○○於偵查中結證稱：告訴人又瘦
    又乾，不可能還手等語（見偵查卷第三五頁）。則縱被告患
    有右股骨頭缺血性壞死等疾病，以雙方身形比例觀之，其於
    拉扯過程中持安全帽朝告訴人頭部毆打十餘次，均係朝特定
    部位重覆擊打，衡情應係故意毆打告訴人，且非出於防衛自
    己權利而為之，核與正當防衛之構成要件仍有未合，故其辯
    稱係因阻擋告訴人而不慎持安全帽揮打到告訴人云云，亦為
    卸責之詞，不足採信。是綜上所述，本件事證明確，被告之
    犯行，洵堪認定，應予依法論科。
二、核被告丁○○所為，係犯刑法第二百七十七條第一項之傷害
    罪。被告與姓名年籍不詳之二名成年男子就傷害告訴人之行
    為，有犯意聯絡及行為分擔，均為共同正犯。被告多次毆打
    告訴人之行為，係基於同一傷害犯意下之接續行為，仍論以
    一罪。原審認本案罪證明確，被告僅因細故即持安全帽毆打
    告訴人，且犯後拒不供述共犯姓名，難認態度良好，並斟酌
    告訴人所受傷害程度等一切情狀，判處有期徒刑六月，並得
    以新臺幣二千元折算一日而為易科罰金，量刑堪稱妥適，被
    告辯稱量刑過高云云，洵非可採。惟原審判決主文漏載「共
    同」二字，容有未洽。又按犯罪在中華民國九十六年四月二
    十四日以前者，除本條例另有規定外，有期徒刑、拘役或罰
    金，減其刑期或金額二分之一，九十六年七月四日制定公布
    ，並自九十六年七月十六日施行之中華民國九十六年罪犯減
    刑條例第二條第一項第三款定有明文。本案被告所犯上開傷
    害罪之犯罪時間，係在九十六年四月二十四日之前，復核無
    同條例所定不予減刑之情形，應依同條例第二條第一項第三
    款規定，減其刑期二分之一。原審未及適用中華民國九十六
    年罪犯減刑條例規定予以減刑，亦有未合。綜上所述，本案
    被告提起上訴，雖無理由，惟原審判決既有上開可議之處，
    於法要屬無可維持，應由本院予以撤銷改判。爰審酌被告犯
    罪之素行、生活狀況、犯罪動機、手段、所生危害程度，犯
    罪後飾詞卸責，告訴人傷勢非輕，且迄今亦未與告訴人達成
    和解等一切情狀，量處如主文所示之刑，並諭知易科罰金折
    算標準，且依中華民國九十六年罪犯減刑條例減輕其刑，再
    諭知易科罰金之折算標準，以示懲儆。
據上論斷，應依刑事訴訟法第四百五十五條之一第一項、第三項
、第三百六十九條第一項前段、第三百六十四條，刑法第二百九
十九條第一項前段、第二十八條、第二百七十七條第一項前段、
第四十一條第一項前段，刑法施行法第一條之一第一項前段、第
二項，中華民國九十六年罪犯減刑條例第二條第一項第三款、第
七條、第九條，判決如主文。
本案經檢察官孫小萍到庭執行職務。
中　　華　　民　　國　　96　　年　　8 　　月　　31　　日
                  刑事第十三庭審判長法　官 吳佳薇
                                    法  官 鍾素鳳
                                    法  官 郭顏毓
以上正本證明與原本無異。
本件不得上訴。
                                    書記官 潘文賢
中　　華　　民　　國　　96　　年　　9 　　月　　3 　　日
附錄本案論罪科刑法條：
刑法第二百七十七條
（普通傷害罪）
傷害人之身體或健康者，處三年以下有期徒刑、拘役或一千元以
下罰金。
犯前項之罪因而致人於死者，處無期徒刑或七年以上有期徒刑；
致重傷者，處三年以上十年以下有期徒刑。
